【裁判字號】    90,簡上,56
【裁判日期】    900621
【裁判案由】    賭博
【裁判全文】
台灣彰化地方法院刑事判決                            九十年度簡上字第五六號
    上  訴  人
    即  被  告  甲○○
    上  訴  人
    即  被  告  乙○○
    右  一  人
右列上訴人因賭博等案件，不服本院八十九年度彰簡字第七五六號中華民國八十九年
十一月八日第一審簡易判決（聲請簡易判決處刑書案號：八十九年度偵字第四一一一
、七三六三號），提起上訴，本院管轄之第二審合議庭判決如左︰
    主  文
原判決關於甲○○、乙○○部分撤銷。
甲○○未依電子遊戲場業管理條例之規定辦理營利事業登記，而經營電子遊戲場業，
處有期徒刑參月，如易科罰金，以參佰元折算壹日。
乙○○共同連續在公眾得出入之場所賭博財物，處罰金壹萬伍仟元，如易服勞役，以
參佰元折算壹日。
扣案之電子遊戲機具壹拾肆台（共含ＩＣ板貳拾塊）均沒收。
    事  實
一、甲○○自民國（下同）八十八年十二月底某日起，在彰化縣花壇鄉○○街三三之
    一三號經營海中天釣蝦場，並在該釣蝦場內之公眾得出入場所，擺設金鐘水果盤
    等電子遊戲機具十四台，供不特定之人把玩；甲○○並僱用游琮顯（業經原審判
    決確定）管理上揭電子遊戲機具，負責開分、洗分之工作；甲○○外出時，則委
    由其父乙○○擔任櫃檯管理員兌換代幣予玩賭之人，其三人竟共同基於賭博之概
    括犯意聯絡，利用上開電子遊戲機具，由顧客向櫃檯以現金兌換代幣後，再將代
    幣投入機台內取得分數把玩，其賭博方式為以一比十開分，顧客把玩後所得積分
    ，則向櫃檯換取積分券，每一千分折合新台幣一百元，不限金額、日期及使用人
    ，持積分券即得在該釣蝦場消費，連續與不特定之人利用上揭方式賭博財物。甲
    ○○於八十九年二月三日（公訴人誤載為八十九年四月二十五日）電子遊戲場業
    管理條例公佈，於同月五日生效施行後，未依電子遊戲場業管理條例申請電子遊
    戲場營利事業登記，仍在上址，以上述方式經營電子遊戲場，並繼續與不特定之
    人玩賭。嗣於八十九年五月二十二日夜間八點五十分，為警查獲，並扣得電子遊
    戲機具十四台。
二、案經彰化縣警察局彰化分局報請臺灣彰化地方法院檢察署檢察官偵查暨經檢察官
    自動檢舉偵查起訴。
    理  由
一、訊據上訴人即被告甲○○、乙○○均矢口否認右揭犯行，甲○○辯稱伊係海中天
    釣蝦場負責人，僱用游琮顯，其自行接分把玩，並無賭博行為，且伊曾參加彰化
    縣政府舉辦之電子遊戲場業申請說明會，得知於八十九年七月一日起未申請者才
    要取締，伊於同年五月即被取締，顯有不符等語；乙○○辯稱被查獲當時，因其
    子甲○○外出，伊前往幫忙暫管釣蝦池需用之機械，伊並未經營該釣蝦場或電子
    遊戲場，亦無賭博行為等語。經查本件被查扣之電子遊戲機具十四台，查獲時正
    營業中，其把玩方式有以鑰匙啟動開分及投入代幣開分，遊戲機台內留有若干數
    量之代幣，均無退幣孔（見八十九年偵字第四一一一號卷宗第三八、三九、五五
    、一三四至一四一頁），足認扣案之電子遊戲機具十四台並非賭博性之電動機具
    。次查被告甲○○、乙○○於偵訊中均供稱「（問：你們這些電玩何時開始擺設
    ）去年年底，願提供積分券給警方，游琮顯幫忙開分」；「（問：你們被警查獲
    之前讓人家玩時有否給人家換錢）沒有，但是我們給客人積分券，積分券每一千
    分折合一百元之價值，可以去釣蝦一個小時，折合唱歌五首，積分沒有限制，可
    以保留，客人可以提供給別人或者與別人來消費，游琮顯是被僱的，幫忙看釣蝦
    場、卡拉ｏｋ、電動玩具」（見同上卷宗第一五二頁），核被告甲○○、乙○○
    上揭供詞與同案被告游琮顯於偵訊中供述之情節大致符合（見同上卷宗第三七、
    三八、三九頁），堪信被告甲○○、乙○○、游琮顯確有利用扣案之非賭博性電
    子遊戲機具十四台與不特定之顧客以開分、洗分後兌換積分券再折算現金消費之
    方式賭博財物。被告甲○○、乙○○二人辯稱其等無賭博行為云云，殊無可採。
    再查被告甲○○迭於警、偵訊及本院審理中供承伊係海中天釣蝦場負責人，扣案
    之電子遊戲機具十四台亦為其所擺設，足認被告甲○○確有利用該釣蝦場經營電
    子遊戲場之行為，則電子遊戲場業管理條例業於八十九年二月三日公佈，於同月
    五日生效施行，甲○○未依電子遊戲場業管理條例申請電子遊戲場營利事業登記
    ，仍繼續在上址以上述方式經營電子遊戲場，自屬違法；其辯稱彰化縣政府舉辦
    說明會告知於八十九年七月一日起未申請者才要取締云云，難認有據，不足採信
    。本件事證明確，被告等犯行堪予認定。
二、核被告乙○○所為，係犯刑法第二百六十六條第一項前段之賭博罪；被告甲○○
    所為，係犯刑法第二百六十六條第一項前段之賭博罪，又其違反電子遊戲場業管
    理條例第十五條規定，未經辦理營利事業登記，而經營電子遊戲場業，係犯同條
    例第二十二條之罪（公訴人誤載為同條例第二十八條）。被告二人就所犯賭博罪
    ，與同案被告游琮顯間有犯意聯絡及行為分擔，均為共同正犯。被告等多次賭博
    犯行，時間緊接，觸犯構成要件相同之罪名，顯係基於概括之犯意反覆為之，應
    依連續犯規定，論以一罪，並加重其刑。又被告甲○○未依電子遊戲場業管理條
    例規定辦理營利事業登記，卻設置電子遊戲機具而經營電子遊戲場業，已違反辦
    理營利事業登記之作為義務，其行為應受非難評價者應係未為登記之不作為本身
    ，此與其利用非賭博性電子遊戲機具所犯之賭博罪，係以積極之賭博舉動為構成
    要件殊有不同，二者自非同一行為，惟其未依規定辦理登記而經營電子遊戲場業
    ，乃遂行其賭博犯行，有方法結果之牽連關係，應從一重之電子遊戲場業管理條
    例第二十二條規定處斷。
三、至被告乙○○被訴違反電子遊戲場業管理條例第十五條規定，未經辦理營利事業
    登記，而經營電子遊戲場業，係犯同條例第二十二條之罪（公訴人誤載為同條第
    二十八條）云云，惟查前揭海中天釣蝦場負責人為甲○○，扣案之電子遊戲機具
    十四台亦為其所擺設經營，此為聲請簡易判決書所明載，而被告乙○○、甲○○
    均於警、偵訊及本院審理中供述僅於甲○○外出時，由乙○○暫管釣蝦場，有筆
    錄可稽，則乙○○暫管釣蝦場時，擔任櫃檯管理員兌換代幣予玩賭之人之行為，
    自難遽指為經營電子遊戲場業，其既非該電子遊戲場業之經營負責人，應非電子
    遊戲場業管理條例第二十二條之罪所處罰之對象。因公訴人認此部分與被告乙○
    ○所犯賭博罪有裁判上一罪之牽連關係，爰不另為無罪之諭知，附此敘明。
四、原審認被告甲○○所擺設之電子遊戲機具為賭博性之機具，又其與被告乙○○共
    同未依電子遊戲場業管理條例之規定辦理營利事業登記而經營電子遊戲場業之時
    間為八十九年四月二十五日，因認被告乙○○、甲○○所為，係犯刑法第二百六
    十六條第一項前段之賭博罪及電子遊戲場業管理條例第二十二條之罪，並就被告
    等所犯上開二罪予以分論併罰云云，均有違誤，被告等上訴意旨否認犯罪，固無
    理由，惟原判決既有上揭可議之處，自應由本院將原判決關於被告甲○○、乙○
    ○部分予以撤銷改判。爰審酌被告甲○○、乙○○之品行、犯罪之動機、目的、
    手段、所生危害及犯罪態度等一切情狀，量處如主文第二、三項所示之刑，並諭
    知易科罰金、易服勞役之折算標準。獲案之電子遊戲機具十四台，係被告甲○○
    所有供本件犯罪所用之物，應依法宣告沒收。
據上論斷，應依刑事訴訟法第四百五十五條之一第一項、第三項、第三百六十九條第
一項前段、第三百六十四條、第二百九十九條一項前段，電子遊戲場業管理條例第二
十二條，刑法第十一條前段、第二十八條、第五十六條、第二百六十六條第一項前段
、第五十五條、第三十八條第一項第二款、第四十一條第一項、第四十二條第二項，
罰金罰鍰提高標準條例第二條，判決如主文。
本案經檢察官吳怡盈到庭執行職務。
中      華      民      國    九十      年      六      月    二十一    日
                             台灣彰化地方法院刑事第三庭
                                 審判長法官   鄭  永  玉
                                 法      官   高  文  崇
                                 法      官   秦  慧  君
右正本證明與原本無異。
不得上訴。
                                 法院書記官   謝  鈴  玉
中      華      民      國    九十      年      六      月    二十八    日
電子遊戲場業管理條例第二十二條：
違反第十五條規定者，處行為人一年以下有期徒刑、拘役或併科新臺幣五十萬元以上
二百五十萬元以下罰金。
刑法第二百六十六條
在公共場所或公眾得出入之場所賭博財物者，處一千元以下罰金，但以供人暫時娛樂
之物為賭博者，不在此限。
當場賭博之器具與在賭檯或兌換籌碼處之財物，不問屬於犯人與否，沒收之。


司法院資訊處製作；財團法人民間司法改革基金會備份。
